臺灣高等法院民事裁定
109年度聲字第450號
聲  請  人  王全華  
代  理  人  王全中律師
上列聲請人與相對人亞太國際地產股份有限公司等間請求損害賠
償事件（本院108年度上字第1388號），聲請法官迴避，本院裁
定如下：
    主  文
聲請駁回。
    理  由
一、按法官有民事訴訟法第32條所定之情形而不自行迴避者，或
    有該條所定以外之情形，足認其執行職務有偏頗之虞者，當
    事人得聲請法官迴避，民事訴訟法第33條第1項定有明文。
    而所謂足認法官執行職務有偏頗之虞之情形，應以法官對於
    訴訟標的有特別利害關係，或與當事人之一造有密切之交誼
    或嫌怨，或基於其他情形客觀上足疑其為不公平之審判者為
    其原因事實，若僅憑當事人之主觀臆測，或不滿意法官進行
    訴訟遲緩，或認法官指揮訴訟欠當，則不得謂其有偏頗之虞
    （最高法院69年台抗字第457號判例意旨參照）。且上開迴
    避之原因，依同法第34條第2項及第284條規定，應自為聲請
    之日起，於3日內提出能即時調查之證據釋明之。次按準備
    程序筆錄應記載下列各款事項：各當事人之聲明及所用之
    攻擊或防禦方法。對於他造之聲明及攻擊或防禦方法之陳
    述。前條第1項所列各款事項及整理爭點之結果。法院書記
    官應作言詞辯論筆錄，記載下列各款事項：辯論之處所及
    年、月、日。法官、書記官及通譯姓名。訴訟事件。到
    場當事人、法定代理人、訴訟代理人、輔佐人及其他經通知
    到場之人姓名。辯論之公開或不公開，如不公開者，其理
    由。言詞辯論筆錄內，應記載辯論進行之要領，並將下列各
    款事項，記載明確：訴訟標的之捨棄、認諾及自認。證據
    之聲明或捨棄及對於違背訴訟程序規定之異議。依本法規
    定應記載筆錄之其他聲明或陳述。證人或鑑定人之陳述及
    勘驗所得之結果。不作裁判書附卷之裁判。裁判之宣示。
    除前項所列外，當事人所為重要聲明或陳述，及經曉諭而不
    為聲明或陳述之情形，審判長得命記載於筆錄，民事訴訟法
    第271條、第212條、第213條分別定有明文。可知準備程序
    筆錄及言詞辯論筆錄，除民事訴訟法第271條、第212條、第
    213條應記載事項外，僅需記載其要領，尚無需將開庭的過
    程，在場者陳述之內容一一詳細記載（最高法院102年度台
    抗字第967號裁定意旨參照）。
二、聲請意旨略以：審判長於本件言詞辯論審理時，未依伊請求
    將筆錄內容逐一記載，指揮訴訟顯然不公，且受命法官於前
    次行準備程序時，亦未就伊陳述在筆錄內為詳實之記載，爰
    聲請審判長及受命法官迴避等語。
三、經查，本院108年度上字第1388號損害賠償事件於民國109年
    7月27日行準備程序，經受命法官與上訴人確認上訴聲明及
    請求權基礎，復協助兩造整理並簡化爭點，另於109年8月20
    日行言詞辯論，經審判長就上訴人之上訴聲明範圍確認，上
    訴人雖主張要擴張為新臺幣158萬元，復又表示本件並非擴
    張，請求書記官逐一記明筆錄，經審判長曉諭：筆錄不用逐
    一記載內容，僅記載要旨，民事訴訟採集中審理主義，法院
    會參考當事人書狀內容及之前聲明陳述，如認法院之筆錄有
    需要補充，可聲請光碟製作譯文供參等語，業經本院依職權
    調閱本院108年度上字第1388號卷宗查核無訛，並有該案準
    備程序及言詞辯論筆錄影本附卷可稽（見本院卷8至9、15至
    21頁）。依上說明，法院書記官製作準備程序筆錄、言詞
    辯論筆錄，非就當事人之陳述，一字不漏逐一記載，僅記載
    辯論進行之要領，受命法官、審判長如為使期日之進行順暢
    ，基於訴訟程序之指揮權，依當事人之陳述整理要領，再由
    書記官將之記載於筆錄，於法並無不合，且係受命法官為整
    理當事人之聲明、攻擊防禦方法之陳述及整理爭點，審判長
    為利審理程序妥適進行，所為指揮訴訟之舉，客觀上不能認
    其等執行職務有偏頗之虞。況聲請人所舉前揭事由，均與民
    事訴訟法第32條規定法官應自行迴避之情形不符。且聲請人
    未能提出事證足認審判長及受命法官於訴訟標的有特別利害
    關係，或與當事人之一造有密切之交誼或嫌怨，難謂本件審
    判長及受命法官於執行職務有偏頗之虞，是聲請人聲請法官
    迴避，為無理由，應予駁回。
四、爰裁定如主文。
中　　華　　民　　國　　109 　年　　9 　　月　　1 　　日
                  民事第三庭
                        審判長法  官  王怡雯
　　　　　　　　　          　法  官  何君豪
　　　　　　　　　　　　　　  法  官  徐淑芬
正本係照原本作成。
如不服本裁定，應於收受送達後10日內向本院提出抗告狀，並應
繳納抗告費新臺幣１千元。
中　　華　　民　　國　　109 　年　　9 　　月　　2 　　日
　　　　　　　　　　    　　　書記官  林敬傑